臺灣彰化地方法院民事判決　95年度訴字第742號
原　　　告　乙○○
訴訟代理人　丁○○
　　　　　　陳鴻謀律師
複 代理 人　盧志科律師
被　　　告　丙○○
訴訟代理人　甲○○
上列當事人間請求損害賠償事件，本院於民國95年12月25日言詞
辯論終結，判決如下：
    主  文
被告應給付原告新臺幣壹拾柒萬玖仟陸佰貳拾柒元及自民國九十
五年八月二十六日起至清償日止按週年利率百分之五計算之利息
。
原告其餘之訴駁回。
訴訟費用（除減縮部分外）由被告負擔百分之五十三，餘由原告
負擔。
本判決關於原告勝訴部分得假執行。但被告如於執行標的物拍定
、變賣前，以新臺幣壹拾柒萬玖仟陸佰貳拾柒元為原告預供擔保
後，得免為假執行。
原告其餘假執行之聲請駁回。
    事實及理由
甲、程序部分：
    按訴狀送達後，原告不得將原訴變更或追加他訴。但擴張或
    減縮應受判決事項之聲明者，不在此限。民事訴訟法第255
    條第1項第3款定有明文。本件原告原起訴主張：被告應給付
    原告新台幣（下同）718,299元，及自起訴狀繕本送達翌日
    起至清償日止，按年息百分之5計算之利息，並願供擔保，
    請准宣告假執行，嗣於訴訟進行中，將聲明減縮為：被告應
    給付原告385,827元，及自起訴狀繕本送達翌日起至清償日
    止，按年息百分之5計算之利息，並願供擔保，請准宣告假
    執行。上開訴之變更核屬減縮應受判決事項之聲明，與首揭
    規定相符，應予准許，合先敘明。
乙、實體部分：
壹、原告之聲明及陳述：
一、聲明：
(一)、被告應給付原告385,827元，並自起訴狀繕本送達之翌日起
    ，至清償日止，按年息百分之5計算之利息。
(二)、原告願供擔保請求准予宣告假執行。
二、陳述：
    被告於民國94年3月17日駕駛車牌號碼4719-GC自用小客貨車
    ，沿彰化縣彰化市○○路由東往西方向欲往林森路行駛，於
    該日16時30分許經彰草路與金馬路路口時，適有訴外人李名
    傑騎乘車牌號碼RN8-153輕型機車沿彰草路由西往東方向行
    駛欲右轉金馬路駛至該路口、訴外人吳瑞琪騎乘車牌號碼
    RN6-418輕型機車搭載原告在彰化縣彰化市○○路與金馬路
    口停等紅燈；被告行經該路口時，本應注意車前狀況，隨時
    採取必要之措施，而依當時天候晴朗、日間自然光線充足、
    路面乾燥無缺陷、無障礙物、視距良好，無不能注意之情形
    ，竟因欲右轉、閃避李名傑機車不及而擦撞後，又誤踩油門
    、操控失當，衝撞正停等紅燈之吳瑞琪所騎乘之機車，致搭
    載之原告受有多處外傷。按因故意或過失，不法侵害他人之
    權利者，負損害賠償責任。又汽車、機車或其他非依軌道行
    駛之動力車輛，在使用中加損害於他人者，駕駛人應賠償因
    此所生之損害。民法第184條、第191條之2定有明文。被告
    既因駕車不慎撞及原告，致原告受傷，自係不法侵害原告之
    身體、健康，揆諸前開規定，應對原告負賠償之責，總計應
    賠償385,827元，項目如下：
(一)、醫藥費與醫療用品部分：
    原告因本件車禍受傷就醫，計於彰化基督教醫院支出7,347
    元（含診斷書費用150元）、黃共壁重建整形外科診所支出
    34,150 元、杏一醫療用品等支出9,500元（原告因車禍受傷
    ，致顏面手腳多處疤痕存留，需進行修疤美容治療，是購買
    口罩、棉棒、紗布、紙膠、優碘、食鹽水、柺杖等物品合屬
    必要，白蘭氏雞精等食品亦為車禍受傷補充體力所需，另原
    告因本件車禍致身體多處受傷留疤，其購買長褲、長袖上衣
    遮掩疤痕、及適合傷後腳步之鞋亦屬必要）。共50,997元。
(二)、計程車費用部分：
    原告因本件車禍受傷，既需長期接受治療，則往來醫院所支
    付之交通費，自亦為治療所需費用。依黃共壁外科診所診斷
    書記載原告看診日期，即多達48次，故原告僅請求被告賠償
    每次往返醫院計程車資200元、計20次、共4,000元，應屬合
    理。
(三)、看護費用部分：
    原告因本件車禍受傷，於彰化基督教醫院共住院9天，有收
    據可憑，生活起居需他人看顧，而親屬間之看護，雖因出於
    親情而未支付該費用，然其所付出之勞力，顯非不能以金錢
    為評價，此種基於身分關係之恩惠，自不能加惠於加害人，
    而應比照一般看護情形，認被害人受有相當於看護費之損失
    ，命加害人賠償，始符民法第193條第1項所定「增加生活上
    之需要」之意旨。主張請求看護費用每日2,200元，以住院9
    日計，共19,800元。
(四)、預估將來皮膚受傷之治療整容部分：
    原告於起訴時原主張將來小腿醫療整形預估需支出300,000
    元。惟嗣於95年2月25日言詞辯論期日稱：「皮膚復原將來
    要支出的醫療費用部分先暫與保留，不在本件訴訟請求，等
    將來整形費用確定之後再另行請求，預計修復到皮膚盡量沒
    有疤痕的程度」。
(五)、工作損失部分：
    原告因本件車禍無法工作，減少導師費共4,830元。
(六)、精神慰撫金部分：
    原告於車禍當時係彰化縣南興國小教師，正值青春年華而未
    婚，卻因被告疏失造成本件車禍，致原告身體受有傷害、承
    受病痛、顏面手腳多處疤痕留存須進行修疤美容治療，且現
    仍繼續受身體創傷後遺症之苦，過度緊醒、焦慮，雙腿結瘸
    不敢見人，造成生活、工作及人際關係上莫大困擾，精神痛
    苦不堪，甚且無法於原校任教，足見原告身心受創非輕。爰
    請求300,000元之精神慰撫金。
(七)、眼鏡費用部分：
    原告因車禍致眼鏡掉落而受損不堪使用，有簡報及收據足憑
    ，而原告另配戴眼鏡為生活上所需，自得請求賠償修復眼鏡
    支出費用6,200元。
貳、被告之聲明及陳述：
一、聲明：
(一)、原告之訴駁回。
(二)、被告如受不利判決，願供擔保免為假執行。
二、陳述：
(一)、原告所請求關於醫藥費與醫療用品費共50,997元、計程車費
    用共4,000元、看護費用共19,800元、工作損失共4,830元等
    部份，被告均不爭執。
(二)、精神慰撫金部分：
    原告為顏面手腳多處撕裂傷及擦傷，傷勢輕微，何以會變成
    身體創傷後遺症之苦，過度緊醒、焦慮、逃避，此時屬不可
    能之事，被告認為以原告之傷勢，精神撫慰金應以30,000元
    為合理。
(三)、眼鏡費用部分：
    原告並未提供眼鏡受損照片，無法證明確為被告所造成，應
    全數扣除。
參、兩造所不爭執之事項：
一、被告於系爭車禍有過失，原告並無過失，且造成原告受有左
    手外傷1.2公分、臉部1.5公分、右足膝部兩處2公分及1公分
    、左足小腿部多處外傷8乘以3公分、2公分、1.5公分、3公
    分、3公分、足跟處2.2公分等多處外傷等傷害。
二、原告因本件車禍受傷就醫，計於彰化基督教醫院支出7,347
    元、黃共壁重建整形外科診所支出34,150元之醫療費用、杏
    一醫療用品等支出9,500元之醫療用品費用、計程車車資共
    4,000元、看護費用19,800元以及工作損失4,830元。
肆、法院得心證理由：
一、原告起訴主張被告於前揭時、地，駕駛系爭自用小客貨車，
    因駕駛不慎致訴外人吳瑞琪騎乘後搭載原告之系爭機車人車
    倒地受有傷害之事實，為被告所不爭執，並有原告提出之診
    斷證明書、醫療費用收據等附卷可參，另被告因此涉犯過失
    傷害罪，經本院以95年度交易字第31號刑事案件判處有期徒
    刑三月，如易科罰金以三百元折算一日，緩刑二年確定，有
    該判決書附卷可憑，復為被告所不爭執，故被告駕車不慎，
    致生交通事故等情自堪信為真實；被告之過失行為與原告所
    受傷害間有相當因果關係，自應就原告所受傷害負損害賠償
    之責。
二、按因故意或過失，不法侵害他人之權利者，負損害賠償責任
    ；不法侵害他人之身體或健康者，對於被害人因此喪失或減
    少勞動能力，或增加生活上之需要時，應負損害賠償責任；
    不法侵害他人之身體、健康、名譽、自由、信用、隱私、貞
    操，或不法侵害其他人格法益而情節重大者，被害人雖非財
    產上之損害，亦得請求賠償相當之金額；汽車、機車或其他
    非依軌道行駛之動力車輛，在使用中加損害於他人者，駕駛
    人應賠償因此所生之損害；民法第184條第1項前段、第193
    條第1項、第195條第1項前段、第191條之2前段分別定有明
    文。本件被告因過失不法侵害原告之身體、健康等人格權，
    業經認定如前，揆諸上開規定，被告自應負侵權行為損害賠
    償責任。
三、惟原告請求被告賠償之費用中，就眼鏡費用以及慰撫金部份
    是否應予准許，分述為次：
(一)、眼鏡費用部分：
    因原告自承無法提出眼鏡受損之照片，且其提出之該眼鏡收
    據日期為94年7月3日，距離車禍發生已3月有餘，被告對此
    復加爭執，是原告尚無法證明系爭車禍有造成其眼鏡之損失
    ，此部分之費用請求，不應准許。
(二)、精神慰藉金部份：
    查原告學歷為大學畢業，車禍當時在彰化市南興國小擔任教
    師，月入4萬餘元，發生本件事故時為20餘歲之年輕人，正
    值青春年華而未婚，因被告之過失傷害致原告受有左手外傷
    、臉部、右足膝部、左足小腿部、足跟處等多處外傷等傷害
    ，身體承受病痛，且顏面手腳多處疤痕留存須進行修疤美容
    治療，且現仍繼續受身體創傷後遺症之苦，過度緊醒、焦慮
    ，雙腿結瘸不敢見人，造成生活、工作及人際關係上莫大困
    擾，肉體、精神確受極大痛苦，本院斟酌實際情況，及兩造
    之身分、地位（被告專科畢業，現任職南山人壽，年收入約
    5萬元），原告請求300,000元自嫌過高，應予核減為100,00
    0元，方屬公允，逾此數額之請求，為無理由。
四、綜上所述，原告本於侵權行為規定，請求被告賠償於179,62
    7元（即不爭執部分79,627元以及慰撫金100,000元）範圍內
    ，為屬正當，應予准許，其餘逾此範圍之請求，則非有據，
    應予駁回，又其併請求自起訴狀繕本送達翌日（即95年8月2
    6日）起至清償日止，按週年利率百分之 5計算之遲延利息，
    核無不合併予准許。
五、本件兩造分別陳明願供據保，聲請宣告假執行或免為假執行
    ，除原告勝訴部分，本判決第一項所命給付未逾五十萬元，
    應依職權宣告假執行，並無命原告供擔保必要外，爰酌定相
    當之擔保金額，宣告被告預供擔保得免為假執行。至原告其
    餘假執行之聲請，因訴之駁回而失所附麗，應併予駁回。
六、本件事證已臻明確，兩造其餘攻擊、防禦方法及舉證，經本
    院審酌後，核與判決結果不生影響，自無庸逐一贅論，併此
    敘明。
七、結論：本件原告之訴，為一部有理由，一部無理由，並依民
    事訴訟法第 79條、第389條第1項第5款、第392條第2項，判
    決如主文。
中　　華　　民　　國　　96　　年　　1 　　月　　8 　　日
                  民事第二庭    法　官　康弼周
以上正本係照原本作成。
如不服本判決，應於判決送達後20日內向本院提出上訴狀。
中   華     民    國    96    年    1     月     9     日
                                 書記官  林文斌
